臺灣苗栗地方法院民事簡易判決　　　　　　　　　　九十三年度苗簡字第一一八號
　　原　　　告　丙○○
　　訴訟代理人　魏早炳律師
　　　　　　　　陳恩民律師
　　　　　　　　李克欣律師
　　　　　　　　魏翠亭律師
　　被　　　告　丁○
　　訴訟代理人　甲○○
當事人間請求拆屋還地事件，本院於民國九十三年九月十七日言詞辯論終結，判決如
下：
    主    文
被告應將坐落苗栗縣造橋鄉○○段七一之一七地號土地內如附圖所示編號七一─Ａ０
０一部分面積伍點玖貳平方公尺空地上舖設之水泥剷除，及將如附圖所示編號七一─
Ａ００二部分面積肆捌點肆壹平方公尺之磚造房屋拆除，並將上開土地返還原告。
訴訟費用由被告負擔。
本判決得假執行；但被告如以新台幣柒萬元為原告預供擔保，得免為假執行。
    事實及理由
一、原告之聲明：如主文第一項所示，並陳明願供擔保請准宣告假執行。
二、事實摘要：
（一）原告起訴主張坐落苗栗縣造橋鄉○○段七一之一七地號土地（以下簡稱系爭土
      地）為其所有，詎被告未徵得原告同意，亦無任何法律權源，竟擅自在系爭土
      地內如附圖所示編號七一─Ａ００一部分面積五點九二平方公尺空地上舖設水
      泥，並於如附圖所示編號七一─Ａ００二部分面積四八點四一平方公尺土地上
      建築磚造房屋（以下簡稱系爭建物），無權占用原告所有之系爭土地。為此依
      民法第七百六十七條規定，請求被告將系爭土地內如附圖所示編號七一─Ａ０
      ０一部分面積五點九二平方公尺空地上舖設之水泥剷除，及將如附圖所示編號
      七一─Ａ００二部分面積四八點四一平方公尺之系爭建物拆除，並將占用之上
      開土地返還原告。被告所辯系爭建物係於七十九年間，由訴外人乙○○實施放
      樣及施作基礎云云，並非事實，且縱認乙○○曾為其放樣及施作基礎，系爭土
      地當時既非乙○○或原告所有，亦難認原告有何占有使用權源。又系爭土地並
      非全部供道路使用，此由附圖所示道路位置可知，被告所辯系爭土地上除存有
      被告所有之系爭建物外，其餘部分為現由苗栗縣造橋鄉公所管理維護之既成道
      路云云，與事實不符。另原告所有系爭土地遭被告無權占有，原告訴請拆除及
      返還占用土地，系爭土地始得完整有效利用，為權利之合法行使行為，既無以
      損害被告為目的，況系爭土地之市價遠高於公告現值，有何權利濫用可言。
（二）被告則以其所有之系爭建物係於民國七十九年間，由訴外人即原告之父親乙○
      ○實施放樣及施作基礎，原告於九十一年六月間向訴外人陳明山買受系爭土地
      時，明知系爭土地上除存有被告所有之系爭建物外，其餘部分為現由苗栗縣造
      橋鄉公所管理維護之既成道路，原告縱收回系爭土地，仍應充作道路供公眾出
      入，無法取得任何利益。且被告所占用系爭土地之價值僅約新台幣（下同）二
      萬三千餘元，遠低於被告所有系爭建物之價值。是原告權利之行使，顯係以損
      害被告為目的，且其行使權利所可能取得之利益，又遠低於被告所受之損害，
      顯然違反權利之社會性，自不能認係正當權利之行使等語，資為抗辯。
三、法院之判斷：
（一）本件系爭土地為原告所有，被告所有系爭建物占用如附圖所示編號七一─Ａ０
      ０二部分面積四八點四一平方公尺土地，且被告於如附圖所示編號七一─Ａ０
      ０一部分面積五點九二平方公尺空地上舖設水泥並占有使用中之事實，為兩造
      所不爭執，並有原告所提土地登記謄本一件及被告所提房屋稅籍證明書一件、
      現場照片四張附卷可憑，且經本院履勘現場及囑託苗栗縣竹南地政事務所派員
      實施繪測，製有勘驗筆錄及兩造所不爭執如附圖所示之土地複丈成果圖在卷可
      按，自堪信為真實。
（二）按當事人主張有利於己之事實者，就其事實有舉證之責任，民事訴訟法第二百
      七十七條定有明文。本件被告在原告所有系爭土地內如附圖所示編號七一─Ａ
      ００一部分面積五點九二平方公尺空地上舖設水泥，並於如附圖所示編號七一
      ─Ａ００二部分面積四八點四一平方公尺土地上建築系爭建物而占有之，則依
      前說明，被告自應就其有權占有系爭土地之事實，負舉證之責。惟查，被告就
      其有何占有使用系爭土地之正當權源，迄未能舉證證明，甚且於最後言詞辯論
      期日自認其並無何占有使用系爭土地之權源及當初蓋時並不知有占用系爭土地
      之事實，則依前開規定，原告主張被告無權占有系爭土地，自堪採信。
（三）次按權利之行使，不得違反公共利益，或以損害他人為主要目的，民法第一百
      四十八條第一項定有明文。又權利之行使，是否以損害他人為主要目的，應就
      權利人因行使權利可得之利益，與他人及國家社會因其行使權利所受之損失，
      比較衡量定之，倘其行使權利所得之利益極少，而他人及國家社會所受之損失
      甚大者，非不得視為以損害他人為主要目的，此乃權利社會化之基本內涵所必
      然之解釋，最高法院七十一年台上字第七三七號著有判例。被告雖以系爭土地
      上除存有被告所有之系爭建物外，其餘部分為現由苗栗縣造橋鄉公所管理維護
      之既成道路，原告縱收回系爭土地，仍應充作道路供公眾出入，無法取得任何
      利益，及被告所占用系爭土地之價值僅約新台幣（下同）二萬三千餘元，遠低
      於被告所有系爭建物之價值。是原告權利之行使，顯係以損害被告為目的，且
      其行使權利所可能取得之利益，又遠低於被告所受之損害，顯然違反權利之社
      會性，自不能認係正當權利之行使等語置辯。惟查，系爭土地僅部分供作道路
      使用，其餘除被告占用部分外，尚有甚大面積土地，有土地複丈圖及現場照片
      附卷可參，且經本院履勘現場屬實，被告所辯原告縱收回系爭土地，仍應充作
      道路供公眾出入，無法取得任何利益云云，自無足採。又被告占有系爭土地面
      積共計五四點三三平方公尺，如依公告現值計算雖僅價值二萬六千餘元，惟公
      告現值一般遠低於市價，此為公眾週知之事實，自難謂原告所有被占用土地僅
      值二萬六千餘元。而被告所有系爭建物之價值依其所提房屋稅籍證明書所載現
      值亦僅約七萬元，如依建屋面積比例計算亦僅約三萬五千元而已。是被告所辯
      其所占用系爭土地之價值遠低於被告所有系爭建物之價值云云，亦無可採。則
      依首揭判例意旨所示，原告依其所有權之正當行使，請求被告拆屋還地，自難
      謂有何權利濫用之情事。被告所辯原告為濫用權利云云，為無足採。
（四）按所有人對於無權占有或侵奪其所有物者，得請求返還之；對於妨害其所有權
      者，得請求除去之；有妨害其所有權之虞者，得請求防止之，民法第七百六十
      七條定有明文。本件被告占有系爭土地既無合法權源，已如前述，則原告依民
      法第七百六十七條規定，請求被告將系爭土地內如附圖所示編號七一─Ａ００
      一部分面積五點九二平方公尺空地上舖設之水泥剷除，及將如附圖所示編號七
      一─Ａ００二部分面積四八點四一平方公尺之系爭建物拆除，並將占用之上開
      土地返還原告，為有理由，應予准許。
（五）本件為依民事訴訟法第四百二十七條第一項規定適用簡易程序所為被告敗訴之
      判決，依同法第三百八十九條第一項第三款規定，本院自應應依職權宣告假執
      行。至原告陳明願供擔保請准宣告假執行，僅係促使法院之職權發動，本院自
      毋庸就此另為准駁之諭知。另被告陳明願供擔保請准免為假執行之宣告，核無
      不合，爰酌定相當擔保金額准許之。
（六）據上論結，本件原告之訴為有理由，依民事訴訟法第七十八條、第三百八十九
      條第一項第三款、第三百九十二條第二項，判決如主文。
中　　　華　　　民　　　國　　九十三　　年　　　十　　　月　　　一　　　日
                                  苗栗簡易庭法　　　官
正本係照原本作成。
如對本判決上訴，須於判決送達後廿日內向本院提出上訴狀。
中　　　華　　　民　　　國　　九十三　　年　　　十　　　月　　　一　　　日
                                            法院書記官    白孝慈
